最高法院刑事判決　　　　　　九十六年度台上字第四三０七號
上　訴　人　甲○○
上列上訴人因違反毒品危害防制條例案件，不服台灣高等法院中
華民國九十六年六月八日第二審判決（九十六年度上訴字第一一
０二號，起訴案號：台灣桃園地方法院檢察署九十五年度偵字第
二一四八八號），提起上訴，本院判決如下：
    主  文
上訴駁回。
    理  由
按刑事訴訟法第三百七十七條規定：上訴於第三審法院，非以判
決違背法令為理由不得為之；是提起第三審上訴，應以原判決違
背法令為理由，係屬法定要件；如果上訴理由狀並未依據卷內訴
訟資料具體指摘原判決不適用何種法則或如何適用不當，或所指
摘原判決違法情事，顯與法律規定得為第三審上訴理由之違法情
形不相適合時，均應認其上訴為違背法律上之程式，予以駁回。
本件原判決撤銷第一審科刑判決，改判仍論處上訴人甲○○共同
運輸第一級毒品（累犯）罪刑（處有期徒刑十六年）。上訴人之
上訴意旨略稱：（一）上訴人於民國九十五年十月十二日搭機返
台，甫下飛機，即在空橋遭內政部警政署航空警察局（下稱航警
局）二名員警，告以電腦抽中需盤查上訴人行李，上訴人乃隨同
前往行李轉盤領取行李，並會同赴海關辦公室檢查，詎海關人員
對上訴人托運之其他物品，均未檢查，即直接從托運之筆記型電
腦內搜出海洛因毒品，其過程實屬可疑，上訴人顯係被栽贓嫁禍
，否則上訴人與上開航警局員警素不相識，彼二人何以能指出上
訴人姓名﹖何以肯定上訴人托運之筆記型電腦內藏有海洛因毒品
﹖上訴人若真係攜帶海洛因毒品入境台灣，於離開緬甸時，何以
未經緬甸海關人員查獲﹖又何以在航警局員警詢問時，未否認有
托運行李並陪同至行李轉盤處領取﹖所以上訴人大膽假設，本案
係販毒集團成員「陳大哥」先行返台，向航警局通風報信，使該
局人員集中注意力於上訴人身上，俾讓其他運輸海洛因毒品成員
順利入境台灣，否則同天搭機返台之周姓男子，為何能平安通關
﹖（二）上訴人尚未成婚，對「假結婚」如何辦理，毫無所悉，
伊係經由報紙前往應徵擔任假結婚人頭，並聽命於老闆而已，老
闆之事，上訴人無權過問；而證人吳文雄於原審復供稱：上訴人
與吳文雄確實有打領帶，攜帶筆記型電腦前往緬甸相親等語，足
證上訴人所辯，並無不實。況且所謂「假結婚」究係何意﹖緬甸
女子究係擬來台從事何項工作，上訴人不得而知，而「陳大哥」
若未向緬甸女子說明「假結婚」之事，則上訴人打扮光鮮，即與
常情符合。（三）「陳大哥」曾告以須赴緬甸三次，上訴人於九
十五年九月底，前往緬甸時．因有所疑，乃詳加檢查所攜帶之電
腦，第二次即九十五年十月八日赴緬甸，因「陳大哥」同行，其
於抵達仰光後，即將上訴人護照及所攜之筆記型電腦取走，並言
明係有人反悔先行返台，使其平白付出費用，故要求保管上述物
品，上訴人當時雖感有異，但已無從查證，嗣於同年月十日，「
陳大哥」復對上訴人及另一周姓男子稱：伊在台父親住院，須先
行回台處理等語，乃於同年月十一日搭機回台，至同年月十二日
早上，另一緬甸籍男子將「陳大哥」保管之上開物品交還時，因
即將登機，時間緊迫，致上訴人已無時間檢查，遂成本案代罪羔
羊，絕非如原判決所稱，上訴人事先即知運輸海洛因毒品回台之
事。而「陳大哥」允諾之報酬新台幣（下同）十萬元，與運輸海
洛因毒品三百六十點三一公克之起碼行情十五萬至二十萬元，相
差甚遠。（四）「陳大哥」即係於原審到庭作證之吳文雄，為上
訴人辦理護照之魯迪旅行社承辦人員，曾與吳文雄以電話通話，
事後吳文雄復當面繳交辦理費用予該旅行社承辦人員，購買機票
亦係吳文雄以「陳大哥」名義接洽辦理，原判決竟採納吳文雄片
面之詞，對上訴人聲請傳喚同機返台之周姓男子乙事，亦認無調
查之必要，上訴人實難甘服。（五）上訴人係因應徵「假結婚」
人頭而赴緬甸，此有上訴人與「陳大哥」之電話通聯紀錄可證；
而上訴人攜帶藏放海洛因毒品之筆記型電腦返台，乃遭人栽贓嫁
禍，伊與運輸海洛因毒品者，並無犯意聯絡或行為分擔，懇請鈞
院釐清疑點，以還上訴人清白等語。
惟查：原判決依憑上訴人供認：由綽號「陳大哥」之男子，負擔
台灣往返緬甸仰光之機票交通費及在緬甸仰光期間之食宿費用，
而與「陳大哥」一同前往緬甸仰光，並由該「陳大哥」交付扣案
之筆記型電腦，於抵達緬甸仰光後，伊護照及所攜帶之筆記型電
腦即由該「陳大哥」取走，至伊於九十五年十月十二日欲搭機返
台時，在機場始由真實姓名年籍不詳之緬甸籍成年男子，交付扣
案之筆記型電腦及護照，而於入境通關時為財政部台北關稅局人
員，在該筆記型電腦內查獲以塑膠袋及複寫紙包裹之海洛因毒品
五包等語、卷附之財政部台北關稅局九十五年十月十二日北稽檢
移字第0950100295號函暨所附台北關稅局扣押貨物、運輸工具收
據搜索筆錄乙紙及扣案之白色粉末五包，經送請法務部調查局鑑
定結果，發現確為第一級毒品海洛因（合計淨重497.81公克，空
包裝總重23.43公克，純度百分之72.38，純質淨重360.31公克）
，有該局九十五年十一月四日調科壹字第09523032490 號鑑定通
知書乙份可按等證據資料，認定上訴人有其事實欄所載之犯行，
已於理由內詳敘其調查證據之結果及取捨證據認定之理由。並依
憑調查證據之結果，就上訴人否認犯罪，辯稱：該「陳大哥」係
告以赴緬甸與緬甸女子假結婚，如緬甸女子來台，即給伊十萬元
，為使緬甸籍女子相信伊是從事電腦工作者，「陳大哥」因而給
伊一台筆記型電腦，由伊攜往緬甸仰光，抵達緬甸仰光後，「陳
大哥」即把該筆記型電腦及伊之護照拿走，直到伊擬返台時，始
由一真實姓名年籍不詳之緬甸籍成年男子，在仰光機場將該筆記
型電腦及伊護照交還，伊乃攜之回台，並不知道該筆記型電腦內
夾藏海洛因毒品云云，認非可採，予以指駁（見原判決正本第三
頁第二六行至第五頁第七行）。復說明：「縱認綽號『陳大哥』
者，即係吳文雄，惟與被告（即上訴人，下同）間屬共犯關係，
被告並非供出毒品之來源，進而再破獲毒品提供者或毒梟前手，
核與毒品危害防制條例第十七條規定之情形有間」、「縱認與被
告同班機前往緬甸及返台者有一周姓男子，亦與本案被告是否成
立運輸第一級毒品犯行無涉；又通聯紀錄僅可顯示通話時間、基
地台位址，無從知悉通話內容，被告此部分調查證據之聲請，核
無必要」。從形式上觀察，原判決並無證據調查未盡、採證違背
證據法則等違背法令之情形；上訴意旨（二）、（三）、（四）
、（五）均置原判決事實欄明確認定及理由內詳予說明之事項於
不顧，仍執原判決已敘明不予採納之上訴人否認犯罪辯解及無調
查必要性之證據，就事實審法院採證認事自由判斷職權之合法行
使，再為單純事實上爭執，自非合法之第三審上訴理由。又警方
係於九十五年十月十二日下午六時四十五分許，在台灣桃園國際
機場第一航廈入境海關室，在上訴人托運行李箱內之筆記型電腦
中，查獲以複寫紙包裝，分裝成五包之海洛因毒品等情，已據上
訴人於警詢供認無誤；而原審審判長於審判期日，詢問上訴人及
其選任辯護人連兆宗律師：「尚有證據請求調查﹖」，渠等又均
答稱：「無」（見原審卷第六四頁背面）；上訴意旨（一）至法
律審之本院，始空言執伊係遭販毒集團其他成員栽贓嫁禍云云，
指摘原判決違法，顯與法律規定得為第三審上訴理由之違法情形
，不相適合。綜上所論，本件上訴違背法律上程式，應予駁回。
據上論結，應依刑事訴訟法第三百九十五條前段，判決如主文。
中　　華　　民　　國　九十六　年　　八　　月　　九　　日
                      最高法院刑事第十一庭
                          審判長法官  林　永　茂
                                法官  洪　文　章
                                法官  蘇　振　堂
                                法官  蕭　仰　歸
                                法官  花　滿　堂
      本件正本證明與原本無異
                                      書  記  官
中　　華　　民　　國　九十六　年　　八　　月　 十五 　日
                                                      Ｑ
